---
title: ANÁLISE BAYESIANA NO ESTUDO DO TEMPO DE RETORNO DAS PRECIPITAÇÕES PLUVIAIS
  MÁXIMAS EM JABOTICABAL (SP)
author: "null"
output:
  pdf_document: default
  html_document: default
---

```{r setup, include=FALSE}
knitr::opts_chunk$set(echo = TRUE)
library(ggplot2)
library(coda)
library(mvtnorm)
```

#### Autor: Luiz Alberto Beijo
#### Apresentação: Heloiza de Oliveira Souza


Dados históricos de precipitação máxima são utilizados para realizar previsões de chuvas extremas, cujo conhecimento é de grande importância na elaboração de projetos agrícolas e de engenharia hidráulica. A distribuição generalizada de valores extremos (GEV) tem sido aplicada com freqüência nesses tipos de estudos, porém ainda com dificuldade na obtenção de estimativas confiáveis. Para obter melhorias na qualidade das estimativas uma alternativa é utilizar informações dos especialistas da área.

Sendo assim, foi objetivo deste trabalho analisar a aplicação da Inferência Bayesiana com uma distribuição a priori baseada em quantis extremos, que facilite a incorporação dos conhecimentos fornecidos por especialistas, para obter as estimativas de precipitação máxima para os tempos de retorno de 10 e 20 anos e seus respectivos limites superiores de 95%, para o período anual e para os meses da estação chuvosa em Jaboticabal (SP). 

A técnica Monte Carlo, via Cadeias de Markov (MCMC), foi empregada para inferência a posteriori de cada parâmetro, sendo o amostrador utilizado o algoritmo de Metropolis com passeio aleatório.

Os dados utilizados foram obtidos a partir dos registros pluviográficos fornecidos pelo Departamento de Ciências Exatas da Faculdade de Ciências Agrárias e Veterinária da UNESP, campus Jaboticabal, estado de São Paulo; as observações referem-se às precipitações pluviais diárias máximas, expressas em altura de lâmina d’água (mm), referentes a 40 anos de observação do período compreendido entre janeiro de 1956 a dezembro de 1995.


```{r}
rm(list = ls())
set.seed(2023)
# amostra da pressipitação de Jaboticabal
x <- readxl::read_xlsx('precipitacao_jaboticabal.xlsx')

ggplot(data = x, mapping = aes(ANO, y = MAX.ANO)) + 
    geom_line() + ylab('Precipitação máxima no ano') + xlab('Ano')
# precipitação máxima do ano
x <- x$MAX.ANO
n <- length(x)

```

### Algoritmo Metrópolis

```{r, warning=FALSE}

# densidade a posteriori
logposteriori <- function(mu, sigmai, ksi){
    logverossimil <- -n*log(sigmai) + sum((-(1+ksi)/ksi) * log( (1+ ksi*((x-mu)/sigmai)) )) +  sum(- (1+ ksi* ((x-mu)/sigmai))^(-1/ksi) )
    pmu <- dnorm(mu, 50, 100, log = T) # priori pra mu
    psig <- dgamma(sigmai, shape = 10, log = T) # priori pra sigma
    pksi <- dnorm(ksi, 0, 10, log = T) # priori pra ksi
    h <- logverossimil + pmu + psig + pksi
    return(h)
}

# log verossimilhança
logvero <- function(p0){
    mu <- p0[1]
    sigmai <- p0[2]
    ksi <- p0[3]
    logverossimil <- -n*log(sigmai) + sum((-(1+ksi)/ksi) * log( (1+ ksi*((x-mu)/sigmai)) )) +  sum(- (1+ ksi* ((x-mu)/sigmai))^(-1/ksi) )
    h <- -logverossimil
    return(h)
}

# recurso de inferência clássica
otimizacao <- optim(c(1,1,1), logvero, hessian = TRUE)
matriz <- solve(otimizacao$hessian)

# razão do critério de escolha do log da posteriori
razao <- function(y, xt){
    num <- logposteriori(y[1], y[2], y[3])
    den <- logposteriori(xt[1], xt[2], xt[3])
    return(exp(num - den))
}

# inicializando a cadeia
tamanho <- 20000
theta <- matrix(nrow = tamanho, ncol = 3)
theta[1,] <- c(67,12,0.4) # chutes iniciais

# algoritmo Metropolis com passeio aleatório
for (t in 2:tamanho) {
    u <- runif(1)
    # gerando pelo passeio aleatório da normal multivariada com mu no estado atual e sigma de 10% matriz de covariância
    y <- rmvnorm(1, mean = theta[t-1,], sigma = 0.1*matriz)
   # cat("\n", "t=",t,"y=",y," razao=", razao(y, theta[t-1,]))
    aceita <- razao(y, theta[t-1,])
    if(u <= aceita) {
        theta[t,] <- y
    } else {
        theta[t,] <- theta[t-1,]
    }
}

# taxa de rejeição
tx <- 1 - length(unique(theta[,2]))/tamanho
cat("Taxa de rejeição do amostrador: ",tx*100,"%")

# visualização das cadeias geradas
par(mfrow=c(1,3))
plot(theta[,1], type = 'l')
plot(theta[,2], type='l')
plot(theta[,3], type='l')

# correlação da cadeia gerada pra cada parâmetro
par(mfrow=c(1,3))
acf(theta[,1])
acf(theta[,2])
acf(theta[,3])

# amostras independentes
mu <- theta[seq(1001,tamanho,by=55),1]
acf(mu)
sigma <- theta[seq(1001,tamanho,by=55),2]
acf(sigma)
ksi <- theta[seq(1001,tamanho,by=55),3]
acf(ksi)

```

### Função de perda quadrática dos parâmetros

```{r}
# parâmetro mu
mean(mu)
# parâmetro sigma
mean(sigma)
# parâmetro ksi
mean(ksi)

```


### Convergência das cadeias

```{r}

# convergência do parâmetro mu
geweke.plot(as.mcmc(mu))
# convergência do parâmetro sigma
geweke.plot(as.mcmc(sigma))
# convergência do parâmetro ksi
geweke.plot(as.mcmc(ksi))

```


### Densidades

```{r}

par(mfrow=c(1,3))
hist(x = mu, probability = T, main = 'Mu')
lines(density(mu), col='blue')
hist(x = sigma, probability = T, main = 'Sigma')
lines(density(sigma), col='red')
hist(x = ksi, probability = T, main = 'Ksi')
lines(density(ksi), col='green')

```


# Intervalos de maior densidade a posteriori

```{r}
# intervalo do parâmetro mu
HPDinterval(as.mcmc(mu))
# intervalo do parâmetro sigma
HPDinterval(as.mcmc(sigma))
# intervalo do parâmetro ksi
HPDinterval(as.mcmc(ksi))

```

